福建高等法院金門分院民事判決　93年度上字第3號
上　訴　人　甲○○
被上訴人　　國防部聯合後勤司令部
法定代理人　乙○○
訴訟代理人　李志澄　律師
　　　　　　林美伶　律師
上列當事人間請求確認土地所有權登記請求權存在事件，上訴人
對於中華民國92年12月4 日福建金門地方法院91年度連訴字第15
號第一審判決，提起上訴，本院於94年3 月3 日言詞辯論終結，
判決如下：
    主    文
上訴駁回。
第二審訴訟費用由上訴人負擔。
    事  實  及  理  由
一、被上訴人於93年4 月間接管原被上訴人國防部陸軍總司令部
    （下稱陸總部）管理坐落連江縣南竿鄉○○段676 號面積97
    05點84平方公尺土地所有權全部（下稱系爭土地），有國防
    部93年4 月16日昌易字第0930003518號令及所附營區移交清
    冊可參（本院卷七五至八二頁）。被上訴人聲明承當訴訟，
    上訴人表示同意，於法並無不合，應予准許，先予敘明。
二、被上訴人主張：系爭土地為未辦理所有權第一次登記之土地
    ，由陸總部直屬單位使用中，上訴人於90年9 月28日主張其
    自49年起至90年止，以所有之意思占有系爭土地，依金門馬
    祖東沙南沙安全輔導條例（下稱安輔條例，該條例已於87年
    6 月24日廢止）第14條之1 第2 項規定，聲請登記為系爭土
    地所有權人，經連江縣政府公告；惟上訴人未占有系爭土地
    ，於公告期間內聲明異議。爰求為：確認上訴人對系爭土地
    所有權登記請求權不存在。
三、上訴人則以：系爭土地係伊外祖父留給伊母親，伊與母親在
    系爭土地上種植高梁及小麥，國軍於38年間進駐系爭土地，
    伊始喪失占有，伊於55年間至金門念士校，64年間退伍，65
    年到台灣，71年間返回馬祖，故得請所有權移轉登記云云置
    辯。
四、原法院判決准許被上訴人之請求，上訴人聲明不服，求為：
    (一)原判決廢棄。(二)廢棄部分被上訴人在第一審之訴駁回。被
    上訴人則求為駁回上訴。
五、上訴人於90年9 月28日向連江縣地政事務所申請辦理系爭土
    地所有權登記，連江縣地政事務所於91年2 月7 日以（91）
    連地所字第327 號公告徵詢異議，公告期間自91年2 月7 日
    起至91年3 月11日止，系爭土地管理機關陸總部書立異議申
    請書，委由聯勤北部地區營產管理處馬祖分遣所於91年2 月
    25日以（91）宛廷字第047 號函提出，異議申請書記載：『
    異議理由：本機關位於前列土地（即系爭土地）標示（「於
    本部三槍堡營區範圍內」）被甲○○君於91年2 月7日 （91
    ）連地所字第327 號公告文，故提出異議』，聲明異議，連
    江縣地政事務所於91年3 月5 日收文後，於91年8 月12日調
    處，陸總部派員參與調處，連江縣地政事務所准許上訴人之
    聲請，被上訴人於91年8 月20日收受調處書，於91年9 月4
    日向原法院提起本件訴訟，有連江縣地政事務所91年5 月29
    日連地所字第0910001153號函及所附土地登記申請書、登記
    清冊、土地四鄰証明書、戶籍謄本、函、簽、公告、調處紀
    錄、異議申請書、書函、調處結果通知書、民事收狀收據、
    起訴狀可參（原審卷五三至一三二頁)。 故被上訴人於法定
    期間提起本件訴訟，先予敘明。上訴人於90年9 月28日申請
    登記所附之土地四鄰証明書（原審卷五七頁）載明：「甲○
    ○土地被軍方使用致喪失占有，實際上為申請人所有，如有
    不實，保証人願負一切責任」，其係依已廢止之安輔條例第
    14條之1第2項規定，申請土地所有權登記，應足認定。惟安
    輔條例於87年6 月24日廢止，有全國法規資料庫可參（原審
    卷二三０頁）。故上訴人依已失效之安輔條例第14條之1 第
    2 項規定，向連江縣地政事務所申請所有權登記，核非可採
    。上訴人向連江縣地政事務所申請登記時所附之土地四鄰証
    明書記載：「茲証明南竿鄉復興村甲○○君於49年開始至90
    年止，計41年以所有之意思和平占有未登記土地，坐落福沃
    段676 號土地，而其占有之始為善意並無過失，依據民法規
    定主張完成時效取得，申請所有權登記．．．」（原審卷五
    七頁），與其於原法院審理時主張系爭土地係其外祖父留給
    其母親，其於8 至9 歲時（上訴人於29年2 月26日出生．有
    戶籍謄本可參，見原審卷一五０頁），與母親一起耕種，國
    軍於38年間進駐後即不讓其使用，其於55年在金門念士校，
    64 年 退伍，65年到台灣，71年始回馬祖（原審卷一三八頁
    ）不同；復與其嗣後主張系爭土地係向其舅舅陳依購買（
    同上頁），顯有不同；更與上訴人於本院主張系爭土地係其
    舅舅陳依繼承他的祖先占有，陳依於民國30幾年間，隨
    部隊至大陸作戰，迄今居住在大陸，於81年5 月14日返回馬
    祖探親時，向其母親借款100 萬元，該100 萬元由其支付,
    故陳依於81年間將土地給其抵債，陳依探親回大陸後，
    迄今未回（本院卷17至18頁），亦有不同。上訴人就占有系
    爭土地之原因事實，先後為多次不同之主張，已違反訴訟誠
    信原則。綜觀上訴人上開主張，可知陳依自民國卅幾年起
    ，即未占有系爭土地，而上訴人於8 、9 歲時雖與其母親耕
    種系爭土地，但非基於所有之意思而占有，其後因國軍占用
    而喪失占有迄今。其於81年始自其陳依繼受系爭土地，迄
    90年9 月28日申請土地登記時，亦未逾十年。則其主張已占
    有系爭土地逾41年，因時效完成，取得系爭土地之所有權，
    亦無足採。
六、綜上所述，被上訴人主張，堪信為真實，上訴人所辯為不足
    採。從而，被上訴人請求確認上訴人對系爭土地所有權登記
    請求權不存在，為有理由。原判決准許被上訴人之請求，於
    法並無不合。上訴意旨指摘原判決不當，求予廢棄改判，為
    無理由，應予駁回。兩造其餘攻防不影響判決結果，爰不逐
    一論述，併予敘明。
七、據上論結，本件上訴為無理由，依民事訴訟法第463 條、第
    449 條第1 項、第78條，判決如主文。
中　　華　　民　　國　　94　　年　　4 　　月　　7   　日
                    民事庭
                          審判長法  官　李　春　昌
                                法  官　紀　文　勝
                                法  官　李　炫　德
上開正本證明與原本無異。
如不服本判決，應於收受送達後20日內向本院提出上訴書狀，其
未表明上訴理由者，應於提出上訴後20日內向本院補提理由書狀
（均須按他造當事人之人數附繕本）。上訴時應提出委任律師或
具有律師資格之人之委任狀；委任有律師資格者，另應附具律師
資格證書及釋明委任人與受任人有民事訴訟法第四百六十六條之
一第一項但書或第二項所定關係之釋明文書影本。
中　　華　　民　　國　　94　　年　　4 　　月　　11　　日
                                書記官　李　麗　鳳
